【裁判字號】    95,沙簡上,289
【裁判日期】    950810
【裁判案由】    毒品危害防制條例
【裁判全文】
臺灣臺中地方法院刑事判決           95年度沙簡上字第289號
上  訴  人  臺灣臺中地方法院檢察署檢察官
被      告  甲○○
選任辯護人  黃英傑律師
上列上訴人因被告違反毒品危害防制條例案件，不服本院沙鹿簡
易庭95年度沙簡字第246號中華民國95年5月8日第一審簡易判決
（聲請案號：臺灣臺中地方法院檢察署95年度毒偵字第1686號）
提起上訴，暨同署檢察官移送併案審理（95年度毒偵字第1630號
），本院管轄之第二審合議庭判決如下：
    主    文
原判決撤銷。
甲○○連續施用第二級毒品，處有期徒刑伍月，如易科罰金，以
參佰元折算壹日。
    犯罪事實
一、甲○○前於民國九十二年間因施用毒品案件，經本院裁定送
    觀察、勒戒後，認無繼續施用毒品之傾向，由臺灣臺中地方
    法院檢察署檢察官於九十二年八月一日以九十二年度毒偵字
    第二一五０號不起訴處分確定。詎甲○○仍不知戒絕，於上
    開觀察、勒戒執行完畢釋放後五年內，復基於施用第二級毒
    品安非他命之概括犯意，自九十四年十二月底某日起至九十
    五年三月十一日凌晨一時三十分許為警採尿送驗前九十六小
    時內，在臺中縣龍井鄉○○村○○○街一巷三號住處，以將
    安非他命置於玻璃吸食器內燒烤，吸其霧化氣體之方式，連
    續施用第二級毒品安非他命多次，約二、三週一次。嗣因另
    案由法院通緝，於九十五年一月十五日下午六時十五分，在
    臺中縣清水鎮○○街為警查獲。復於九十五年三月十一日凌
    晨一時三十分許，在臺中市○○路○段二五八號亞曼尼汽車
    旅館一０五室門口內為警查獲，並扣得其友人所有之吸食器
    二個、手機一支。
二、案經臺中縣警察局清水分局及臺中縣警察局豐原分局報告臺
    灣臺中地方法院檢察署檢察官偵查聲請簡易判決處刑及移送
    併案審理。
    理  由
一、訊據被告對於連續施用第二級毒品安非他命之犯罪事實坦承
    不諱，且被告為警查獲時所採集之尿液，經送檢驗結果，確
    均呈安非他命陽性反應，有中山醫學大學附設醫院濫用藥物
    檢測中心出具之檢驗報告二份在卷可稽。被告雖陳稱其施用
    第二級毒品安非他命至九十五年三月十一日下午三時許云云
    ，惟查被告於九十五年三月十一日凌晨一時三十分許即在臺
    中市○○路○段二五八號亞曼尼汽車旅館一０五室門口內為
    警查獲，經拒絕夜間訊問後始經警詢問，再移送臺灣臺中地
    方法院檢署檢官於九十五年三月十一日晚間十一時四十分起
    開始訊問，迄九十五年三月十二日凌晨零時三十九分（筆錄
    誤載為十一日凌晨十二時三十九分）諭知具保等情，有其警
    詢筆錄二份、偵訊筆錄一份（見九十五年度毒偵字第一六三
    ０號案卷）可參，是於九十五年三月十一日凌晨一時三十分
    即為警查獲，迄九十五年三月十二日凌晨零時三十九分始諭
    知具保，被告自不可能於九十五年三月十一日下午三時許施
    用第二級毒品安非他命。且按正常人如未吸用安非他命，其
    尿水應無安非他命陽性反應，倘有吸用者，約百分之七十於
    二十四小時內自尿中排出，約百分之九十於九十六小時內自
    尿中排出，因憑尿液中呈甲基安非他命陽性反應，推算吸食
    時間距採尿時間最長不逾九十六小時，此有行政院衛生署藥
    物食品檢驗局八十一年二月八日（八一）藥檢壹字第００一
    一五六號函可參，被告該次查獲採尿呈安非他命陽性反應，
    應可認被告於該次查獲後採尿送驗前九十六小時內確有施用
    第二級毒品安非他命一次。又被告前於九十二年間因施用毒
    品案件，經本院裁定送觀察、勒戒後，認無繼續施用毒品之
    傾向，由臺灣臺中地方法院檢察署檢察官於九十二年六月二
    十三日以九十二年度毒偵字第一七０五號不起訴處分確定，
    有臺灣高等法院被告全國前案紀錄表、刑案資料查註紀錄表
    各一份在卷可稽，是本件被告於觀察、勒戒執行完畢釋放後
    五年內再犯施用毒品罪，事證已臻明確，被告連續施用第二
    級毒品犯行洵堪認定，應依法論科。
二(一)被告行為後，刑法業於九十四年一月七日修正，同年二月二
    日公布，於九十五年七月一日施行。本次刑法修正之比較新
    舊法，應就罪刑有關之共犯、未遂犯、想像競合犯、牽連犯
    、連續犯、結合犯，以及累犯加重、自首減輕暨其他法定加
    減原因（如身分加減）與加減例等一切情形，綜其全部罪刑
    之結果而為比較，最高法院九十五年五月二十三日九十五年
    第八次刑庭會議決議可資參照。經查：
  (1)刑法第五十六條連續犯之規定，業於九十四年一月七日修正
    刪除，並於九十五年七月一日施行。是於新法修正施行後，
    被告多次施用第二級毒品安非他命的犯罪行為，即須分論併
    罰。此刪除雖非犯罪構成要件之變更，但顯已影響行為人刑
    罰之法律效果，自屬法律有變更，依新法第二條第一項規定
    ，比較新、舊法結果，仍應適用較有利於被告之行為時法律
    即修正前刑法第五十六條規定論以連續犯。
  (2)刑法第四十一條第一項前段規定，於九十四年一月七日修正
    、九十五年七月一日施行前之規定為：「犯最重本刑為五年
    以下有期徒刑以下之刑之罪，而受六個月以下有期徒刑或拘
    役之宣告，因身體、教育、職業、家庭之關係或其他正當事
    由，執行顯有困難者，得以一元以上三元以下折算一日，易
    科罰金。」；又被告行為時之易科罰金折算標準，修正前罰
    金罰鍰提高標準條例第二條（現已刪除）規定，就其原定數
    額提高為一百倍折算一日，則本件被告行為時之易科罰金折
    算標準，應以銀元一百元、二百元、三百元折算一日，經折
    算為新臺幣後，應以新臺幣三百元、六百元、九百元折算為
    一日。修正施行後之規定則為：「犯最重本刑為五年以下有
    期徒刑以下之刑之罪，而受六個月以下有期徒刑或拘役之宣
    告者，得以新臺幣一千元、二千元或三千元折算一日，易科
    罰金。」比較修正前後之易科罰金折算標準，以被告行為時
    關於易科罰金之規定，較有利於被告。
  (3)綜合上述各條文修正前、後之比較，揆諸前揭最高法院決議
    及修正後刑法第二條第一項前段、後段規定之「從舊、從輕
    」原則，被告自應適用其行為時之法律，即修正前刑法之相
    關規定及修正前罰金罰鍰提高標準條例第二條規定，予以論
    處。
  (二)查安非他命係屬毒品危害防制條例第二條第二項第二款所稱
    之第二級毒品。核被告所為，係犯毒品危害防制條例第十條
    第二項之施用第二級毒品罪。其持有第二級毒品之低度行為
    應為施用第二級毒品之高度行為所吸收，不另論罪。被告先
    後多次施用第二級毒品之犯行，時間緊接，所犯構成要件相
    同，顯均係基於概括之犯意反覆為之，屬連續犯，應依修正
    前刑法第五十六條論以一罪，並依法加重其刑。另被告另陳
    稱其於九十五年一月十五日查獲次係自首云云，惟查被告為
    警查獲後，迭於警詢時、偵查中否認施用第二級毒品之犯行
    ，且係因另案通緝為警查獲，其辯以自首云云，顯與事實未
    合。原審認被告犯毒品危害防制條例第十條第二項之施用第
    二級毒品罪，判處被告有期徒刑四月，如易科罰金，以三百
    元折算一日，固非無見，惟原審未及審究檢察官移送併辦部
    分，僅就九十五年一月十五日下午六時十五分許回溯九十六
    小時內施用一次之犯行論罪科刑，尚有未洽，公訴人就此部
    分提起上訴即為有理由。原判決既有上開可議之處，自無可
    維持，應由本院合議庭依法撤銷原判決。爰審酌被告前因施
    用毒品犯行，甫經觀察、勒戒，經檢察官不起訴處分後猶故
    態復萌，再施用第二級毒品安非他命不輟，無視於毒品對於
    自身健康之戕害及國家對於杜絕毒品犯罪之禁令，惟念及被
    告於法院審理時尚能坦承犯行，且施用毒品固戕害個人健康
    至深，然就他人權益之侵害仍屬有限，及其犯罪目的、手段
    、智識程度等一切情狀，量處如主文所示之刑，並諭知易科
    罰金之折算標準，以示懲儆。扣案手機一支尚無實據可證與
    本件施用第二級毒品安非他命有何關連，另扣案吸食器二個
    被告陳稱係友人託其送至臺中市○○路○段二五八號亞曼尼
    汽車旅館一０五室代為交付，亦與其施用毒品犯行無涉，且
    均非違禁物，自無從為沒收之諭知，併此敘明。
據上論斷，應依刑事訴訟法第四百五十五條之一第一項、第三項
、第三百六十九條第一項前段、第三百六十四條、第二百九十九
條第一項前段，毒品危害防制條例第十條第二項，刑法第二條第
一項、第十一條前段、修正前刑法第五十六條、修正前刑法第四
十一條第一項前段、修正前罰金罰鍰提高標準條例第二條，判決
如主文。
中    華    民    國    95    年     8    月    10    日
                  刑事第十四庭  審判長法  官  楊真明
                                      法  官  黃渙文
                                      法  官  陳  葳
上正本證明與原本無異。
不得上訴。
                                      書記官  張雅如
中    華    民    國    95    年    8    月    11    日
附錄法條：
毒品危害防制條例第十條第二項：
施用第二級毒品者，處三年以下有期徒刑。


司法院資訊處製作；財團法人民間司法改革基金會備份。
